【裁判字號】    95,訴,1042
【裁判日期】    951031
【裁判案由】    毒品危害防制條例
【裁判全文】
臺灣臺北地方法院刑事判決              95年度訴字第1042號
公  訴  人  臺灣臺北地方法院檢察署檢察官
被      告  乙○○
上列被告因毒品危害防制條例案件，經檢察官提起公訴（95年度
毒偵字第922 號、1417號）及移送併辦（臺灣板橋地方法院檢察
署95年度毒偵字第5115號、第6186號），於本院準備程序進行中
，被告先就被訴事實為有罪之陳述，經本院告以簡式審判之要旨
，經當事人同意，合議庭裁定由受命法官行簡式審判程序，判決
如下：
    主  文
乙○○施用第一級毒品，累犯，處有期徒刑捌月。扣案第一級毒
品海洛因貳包（分別淨重一點零七公克、零點二四公克）及含有
第一級毒品海洛因殘渣之注射針筒壹支均沒收銷燬之，扣案海洛
因之外包裝袋貳個（分別重零點五八公克、零點二六公克）及不
含殘渣之注射針筒伍支均沒收。
    事  實
一、乙○○曾因非法吸用化學合成麻醉藥品案件，經臺灣板橋地
    方法院以81年度易字第4215號刑事判決判處有期徒刑7 月確
    定，又因非法販賣化學合成麻醉藥品案件，經臺灣高等法院
    以82年度上訴字第882 號刑事判決判處有期徒刑5 年5 月確
    定，並裁定上開二罪應合併執行有期徒刑5 年7 月，乙○○
    於民國82年10月7 日入監服刑，於84年1 月28日縮短刑期假
    釋出監，於保護管束期間尚未屆滿前，再因非法吸用化學合
    成麻醉藥品案件，經臺灣板橋地方法院以86年度易字第4767
    號刑事判決判處有期徒刑7 月確定，另因賭博案件，經臺灣
    板橋地方法院86年度易字第3811號刑事判決判處有期徒刑6
    月確定，復因轉讓禁藥安非他命、非法吸用安非他命案件，
    經臺灣板橋地方法院以87年度訴字第430 號刑事判決判處有
    期徒刑7 月、5 月，應執行有期徒刑10月確定，乙○○遂於
    86年12月19日入監服刑及接續執行首開殘刑，嗣於89年7 月
    27日再因縮短刑期假釋出監，保護管束期間於91年8 月6 日
    期滿而執行完畢在案。
二、乙○○因施用毒品案件，經臺灣板橋地方法院先以93年度毒
    聲字第1694號裁定送觀察、勒戒，因認有繼續施用毒品傾向
    ，再以93年度毒聲字第2149號裁定送強制戒治，嗣因執行強
    制戒治已逾6 月，且無繼續強制戒治之必要，而依毒品危害
    防制條例第23條第1 項規定，於94年8 月26日逕予釋放出所
    ，並經臺灣板橋地方法院檢察署檢察官以94年度戒毒偵字第
    317 號處分不起訴在案。
三、詎乙○○仍不知悔改，於前述有期徒刑執行完畢、強制戒治
    執行完畢後5 年以內，復基於施用第一級毒品海洛因之集合
    犯意，自95年2 月間某日起至95年9 月1 日上午10時許，以
    每日一次之頻率，在友人洪延和位於臺北市萬華區○○○路
    ○ 段218 巷12號502 室住處、自己位於臺北市萬華區○○○
    路○ 段131 號2 樓、臺北縣中和市○○路52號之1 、臺北縣
    板橋市○○街69號812 室等住處內，以注射針筒注射靜脈或
    捲煙吸用之方式，施用第一級毒品海洛因多次。嗣為警於如
    附表所示之時、地查獲，並扣得如附表所示之海洛因2 包（
    分別淨重1.07公克、0.24公克，空包裝重0.58公克、0.26公
    克）、含有海洛因殘渣之注射針筒1 支及不含殘渣之注射針
    筒5 支，且乙○○為警查獲4 次所採集之尿液，經送驗結果
    均呈嗎啡、鴉片類陽性反應，始查悉上情。
四、案經臺北市政府警察局萬華分局移請臺灣臺北地方法院檢察
    署檢察官偵查起訴及臺灣板橋地方法院檢察署檢察官移送併
    辦，於本院準備程序進行中，乙○○先就被訴事實為有罪之
    陳述，經裁定行簡式審判程序。
    理  由
一、認定事實所憑之證據及理由：
  (一)上開犯罪事實，業據被告乙○○於警詢時及本院審理中坦承
    不諱（見臺灣臺北地方法院檢察署〈下稱甲○〉95年度毒偵
    字第922 號卷二第12頁、甲○95年度毒偵字第1417號卷第8
    至9 頁、臺灣板橋地方法院檢察署〈下稱板檢〉95年度毒偵
    字第5115號卷一第9 頁、板檢95年度毒偵字第6186號卷二第
    6 頁、本院卷第37、73、106 、109 、111 至112 頁），被
    告為警4 次查獲後所採集之尿液，經以酵素免疫分析法初步
    檢驗、以氣相層析質譜儀確認檢驗結果，均呈嗎啡或鴉片類
    陽性反應無誤，此有臺灣檢驗科技股份有限公司濫用藥物檢
    驗報告、臺灣尖端先進生技醫藥股份有限公司濫用藥物檢驗
    報告共4 份在卷可考（見甲○95年度毒偵字第922 號二卷第
    62 頁 、板檢95年度毒偵字第5115號卷第54頁、板檢95年度
    毒偵字第6186號卷二第45頁，本院卷第57頁），按海洛因經
    注射入人體後，約80％於24小時內自尿液中排出，尿液中能
    否驗出嗎啡陽性反應與其投與量、投與途徑、採尿時間、個
    人體質及檢驗方法之靈敏度有關，一般而言，人體代謝物嗎
    啡之平均可檢出時限約為26小時，業經行政院衛生署藥物食
    品檢驗局於81年9 月8 日以藥檢字第8114885 號函示甚明，
    為本院職務上所已知之事實。據此足認本案被告確於4 次為
    警採尿前之26小時內之某時（不含查獲後至採尿前之時間）
    ，有施用海洛因之犯行。又被告於附表編號一、三所示時、
    地為警查獲時，各扣得白粉1 包（分別淨重1.07公克、0.24
    公克，空包裝重0.58公克、0.26公克），經送法務部調查局
    以化學呈色法及氣相層析質儀分析法檢驗結果，確含第一級
    毒品海洛因成分，有法務部調查局鑑定通知書2 紙附卷可稽
    （見本院卷第64、103 頁），亦有該2 包白粉扣案可佐（見
    甲○95年度毒偵字第922 號卷二第21至24、26頁、板檢95年
    度毒偵字第5115號卷一第11至14、18頁）。此外，於附表編
    號一、二、四所示時、地為警查獲時，另扣得含有白粉殘渣
    之注射針筒1 支及不含殘渣之注射針筒5 支（甲○95年度毒
    偵字第922 號卷二第21至24、26頁、95年度毒偵字第1417號
    卷二第15至18、21頁、板檢95年度毒偵字第5115號卷一第11
    至14、18頁、板檢95年度毒偵字第6186號卷二第12至15、17
    頁），其中含有白粉殘渣之注射針筒經臺北市政府警察局萬
    華分局以聯勤20 4廠製造之煙毒品檢驗A 包試劑初步檢驗結
    果，確呈嗎啡、海洛因反應屬實，此有初步鑑驗報告單在卷
    足憑（見甲○95年度毒偵字第1417號卷二第20頁）。綜上所
    述，堪認被告供述其於上開期間施用第一級毒品海洛因多次
    之任意性自白，與事實相符，可以採信。
  (二)再查被告前因施用毒品案件，經臺灣板橋地方法院以93年度
    毒聲字第1694號裁定送觀察、勒戒，因認有繼續施用毒品傾
    向，再以93年度毒聲字第2149號裁定送強制戒治，嗣因執行
    強制戒治已逾6 月，且無繼續強制戒治之必要，而依毒品危
    害防制條例第23條第1 項規定，於94年8 月26日逕予釋放出
    所，並經臺灣板橋地方法院檢察署檢察官以94年度戒毒偵字
    第317 號處分不起訴在案等情，亦有臺灣高等法院被告前案
    紀錄表在卷足參（見本院卷第114 至125 頁），是被告於前
    次強制戒治執行完畢釋放後5 年內再犯本件施用毒品之罪，
    亦可認定。
  (三)綜上，本案事證明確，被告於95年2 月某時起至95年9 月1
    日上午10時許，施用第一級毒品海洛因多次之犯行，洵堪認
    定，應予依法論罪科刑。
二、論罪科刑之依據：
  (一)核被告所為，係犯毒品危害防制條例第10條第1 項施用第一
    級毒品海洛因之罪。其持有第一級毒品之低度行為為施用毒
    品之高度行為所吸收，不另論罪。被告雖有多次施用第一級
    毒品之犯行，然查刑法第56條連續犯之規定業於94年2 月2
    日修正刪除，實則毒品危害防制條例第10條之施用毒品罪，
    具有成癮之病患人格特質，構成要件本質上含有「習慣性」
    反覆為同一施用行為之意涵，學理上稱為「集合犯」，本件
    被告多次施用第一級毒品之犯行，應論以包括一罪，而不再
    以連續犯或數罪併罰方式處斷。被告所為施用毒品之集合犯
    行，行為終了於95年9 月1 日，既於94年2 月2 日刑法修正
    、95年7 月1 日新刑法施行後，自無比較新舊法之必要，應
    逕適用修正後刑法之相關規定論處，附此說明。檢察官移送
    併案部分（板檢95年度毒偵字第5115號、第6186號），與起
    訴被告施用第一級毒品之犯罪事實，既有包括一罪關係，為
    起訴效力所及，本院應併予審理，附此敘明。又查，被告曾
    因非法吸用化學合成麻醉藥品案件，經臺灣板橋地方法院以
    81年度易字第4215號刑事判決判處有期徒刑7 月確定，又因
    非法販賣化學合成麻醉藥品案件，經臺灣高等法院以82年度
    上訴字第882 號刑事判決判處有期徒刑5 年5 月確定，並裁
    定上開二罪應合併執行有期徒刑5 年7 月，被告於82年10月
    7 日入監服刑，於84年1 月28日縮短刑期假釋出監，於保護
    管束期間尚未屆滿前，再因非法吸用化學合成麻醉藥品案件
    ，經臺灣板橋地方法院以86年度易字第4767號刑事判決判處
    有期徒刑7 月確定，另因賭博案件，經臺灣板橋地方法院86
    年度易字第3811號刑事判決判處有期徒刑6 月確定，復因轉
    讓禁藥安非他命、非法吸用安非他命案件，經臺灣板橋地方
    法院以87年度訴字第430 號刑事判決判處有期徒刑7 月、5
    月，應執行有期徒刑10月確定，被告遂於86年12月19日入監
    服刑及接續執行首開殘刑，嗣於89年7 月27日再因縮短刑期
    假釋出監，保護管束期間於91年8 月6 日期滿而執行完畢在
    案等事實，亦有臺灣高等法院被告前案紀錄表足憑，則被告
    受前次有期徒刑之執行完畢，於5 年以內故意再犯本件最重
    本刑為有期徒刑以上之罪，為累犯，應依修正後刑法第47條
    第1 項之規定，加重其刑。
  (二)爰審酌被告曾有多次毒品前科紀錄，素行非佳，毒品危害防
    制條例施行後，經送觀察勒戒、強制戒治執行完畢，仍不知
    悔悟，且施用毒品非但戕害自己身心，亦可能因此危害社會
    秩序，惟念被告犯罪後坦承犯行，庭訊時態度良好，表示已
    有戒癮之決心，尚有年邁病弱之父母待其扶養等一切情狀，
    量處如主文所示之刑，以示懲儆。
  (三)末查，扣案之白粉2 包（分別淨重1.07公克、0.24公克）及
    含有白粉殘渣之注射針筒1 支，經送驗結果確含毒品危害防
    制條例第2 條第2 項第1 款所定第一級毒品海洛因成分，業
    如前述，爰依毒品危害防制條例第18條第1 項前段之規定，
    均沒收銷燬之。至上開毒品之外包裝袋2 個（分別重0.58公
    克、0.26公克）及不含海洛因殘渣之注射針筒5 支，為被告
    所有供保存毒品以利施用、或以注射靜脈方式施用海洛因犯
    罪所用之物，均據被告供明在卷，爰依修正後刑法第38條第
    1 項第2 款規定，併予宣告沒收。
據上論斷，應依刑事訴訟法第273 條之1 第1 項、第299 條第1
項前段，毒品危害防制條例第10條第1 項、第18條第1 項前段，
94年2 月2 日修正後刑法第11條前段、第47項第1 項、第38條第
1 項第2 款，判決如主文。
本案經檢察官楊碧瑛到庭執行職務。
中    華    民    國    95    年    10    月    31    日
                  刑事第六庭  法  官  林晏如
上正本證明與原本無異。
如不服本判決，應於判決送達後10日內向本院提出上訴狀 (應抄
附繕本)。
                              書記官  沈芳君
中    華    民    國    95    年    10    月    31    日
附錄本案論罪科刑法條全文
毒品危害防制條例第10條
施用第一級毒品者，處 6 月以上 5 年以下有期徒刑。
施用第二級毒品者，處 3 年以下有期徒刑。


司法院資訊處製作；財團法人民間司法改革基金會備份。
